臺灣高雄地方法院民事判決　　　　　　　95年度訴字第3197號
原　　　告　百晨企業有限公司
法定代理人　甲○○
訴訟代理人　江大寧律師
被　　　告　博程有限公司
法定代理人　乙○○
上列當事人間請求清償債務事件，本院於民國96年3 月15日言詞
辯論終結，判決如下：
    主      文
原告之訴及假執行之聲請均駁回。
訴訟費用由原告負擔。
    事實及理由
一、原告起訴主張：訴外人滄井企業股份有限公司（下稱滄井公
    司）自民國94年9 月份起至95年1 月份止，累計積欠原告新
    臺幣（下同）4,426,875 元之貨款未清償（下稱系爭債務）
    ，嗣滄井公司於95年4 月13日偕同被告與原告簽訂協議書（
    下稱系爭協議書），約定被告同意承擔系爭債務，詎被告事
    後竟拒絕付款，爰依系爭協議書之法律關係，求為判決：(一)
    被告應給付原告4,426,875 元，及自起訴狀繕本送達翌日即
    95 年10 月14日起至清償日止，按年息5%計算之利息；(二)願
    供擔保，請准宣告假執行。
二、被告則以：其固有簽訂系爭協議書，惟並未同意承擔系爭債
    務，且其在系爭協議書上註明協議內容之最後決定日期為95
    年4 月31日，嗣已於當日電話通知原告不同意協議內容，則
    其自無清償系爭債務之義務等語置辯，求為判決：如主文第
    1 項所示。
三、兩造不爭執之事實：
  (一)滄井公司自94年9 月份起至95年1 月份止，累計積欠原告4,
    426,875 元之貨款未清償。
  (二)滄井公司於95年4 月13日偕同被告與原告簽訂系爭協議書。
  (三)被告在系爭協議書之簽名欄內註記「最後決定日期為2006.4
    .31 」等語。
四、本件經兩造協議簡化爭點為：被告有無承擔系爭債務？茲敘
    述如下：
  (一)按解釋意思表示，應探求當事人之真意，不得拘泥於所用之
    辭句，民法第98條定有明文。又解釋契約，固須探求當事人
    立約時之真意，不能拘泥於契約之文字，但契約文字業已表
    示當事人真意，無須別事探求者，即不得反捨契約文字而更
    為曲解，最高法院亦著有17年上字第1118號判例可資參照。
    是以，如契約文字已經表明當事人之真意時，即無捨其客觀
    文義而別事探求當事人真意之必要。
  (二)經查，系爭協議書約定：「茲甲方（即滄井公司）名下所有
    建物高雄縣岡山鎮本州工業區○○○路62號，願以新臺幣（
    下同）830 萬元讓渡予乙方（即被告），並由甲方清償積欠
    丙方（即原告）貨款」、「一、乙方簽發如附件所示支票給
    付價金。票期95.7.31 至96.4.31 止。分拾期平均。
    票期由乙○○家人決定後生效。二、甲方應將所收如附件支
    票其中4,426,875 元整交付丙方，以清償丙方全部貨款」等
    語，此有系爭協議書1 份在卷可稽（見本院卷第33頁），據
    此足認系爭協議書係約定滄井公司將上開建物所有權賣與被
    告，由被告簽發支票給付價金後，再由滄井公司以價金中之
    4,426,875 元清償其積欠原告之貨款，亦即並無由被告承擔
    系爭債務之意，則原告主張被告已同意承擔系爭債務等語，
    尚屬無據。
  (三)至原告固主張系爭協議書係約定被告應以購買上開建物之價
    金支付滄井公司積欠原告之貨款等語，並以證人即原告之總
    經理郭明欽之證詞為憑（見本院卷第50頁），惟為被告所否
    認，且系爭協議書第2 條約定：「甲方應將所收如附件支票
    其中4,426,875 元整交付丙方，以清償丙方全部貨款」一節
    ，業如前述，亦即依其契約文字已經表明係滄井公司於收受
    被告給付之價金後，以該價金清償系爭債務，而非由被告承
    擔系爭債務並逕向原告清償之意，則揆諸首揭規定及判例意
    旨，自無再以證人郭明欽之證詞探求當事人真意之必要。是
    以，原告此部分之主張，自非可採。
五、綜上，原告依系爭協議書之法律關係，請求被告給付4,426,
    875 元，及自95年10月14日起至清償日止，按年息5%計算之
    利息，為無理由，應予駁回。其假執行之聲請，亦失所附麗
    ，應併予駁回。
六、據上論結，原告之訴為無理由，依民事訴訟法第78條，判決
    如主文。
中　　華　　民　　國　　96　　年　　3 　　月　　29　　日
                  民事第六庭  法  官  鄭詠仁
正本係照原本作成。
如不服本判決，應於送達後20日內，向本院提出上訴狀並表明上
訴理由，如於本判決宣示後送達前提起上訴者，應於判決送達後
10日內補提上訴理由書（須附繕本）。
中　　華　　民　　國　　96　　年　　3 　　月　　29　　日
                              書記官　王雪招
